最高法院刑事判決　　　　　　　　　　　　　　　九十三年度台上字第六０五一號
　　上　訴　人　甲○○
　　選任辯護人　吳金棟律師
右上訴人因違反貪污治罪條例等罪案件，不服台灣高等法院中華民國九十三年九月十
五日第二審更審判決（九十三年度上更(一)字第一八八號，起訴案號：台灣台北地方法
院檢察署八十九年度偵字第一九三三０、二二七一五號），提起上訴，本院判決如左
：
    主  文
上訴駁回。
    理  由
按刑事訴訟法第三百七十七條規定：上訴於第三審法院，非以判決違背法令為理由不
得為之，是提起第三審上訴，應以原判決違背法令為理由，係屬法定要件，如果上訴
理由狀並未依據卷內訴訟資料具體指摘原判決不適用何種法則或如何適用不當，或所
指摘原判決違法情事顯與法律規定得為第三審上訴理由之違法情形不相適合時，均應
認其上訴為違背法律上之程式，予以駁回。本件原判決撤銷第一審關於上訴人甲○○
部分之科刑判決，改判論處上訴人共同連續行使偽造私文書，足以生損害於公眾及他
人，處有期徒刑壹年；又共同依據法令從事公務之人員，利用職務上之機會，詐取財
物，處有期徒刑伍年，褫奪公權肆年；應執行有期徒刑伍年陸月，褫奪公權肆年。已
詳所憑之證據及認定之理由，從形式上觀察，原判決並無違背法令之情形。上訴人
之上訴意旨略稱：(一)原判決於主文諭知上訴人依據法令從事公務之人員，利用職務上
之機會詐取財物罪，係明指上訴人係利用「主管職務上機會」詐取財物，惟於判決事
實欄竟認定：「民國八十八年十月間，甲○○已調離上開附業，（鐵路局）招標承租
業務辦理退還廠商履約保證金，以非其主管或監督事務……」，致有理由矛盾之違法
。(二)上訴人將屆退休年齡，前無不良紀錄，經此教訓，無再犯之虞，就法、理、情平
衡原則，原判決竟科以重刑，且未諭知緩刑，亦屬違背法令等語。
惟查：(一)貪污治罪條例第五條第一項第二款規定之利用職務上之機會詐取財物罪，所
稱利用職務上之機會，係指利用職務上所有之一切事機，不論係職務本身所固有之事
機，或由職務所衍生之事機均包括在內，且利用職務上之機會詐取財物，與其職務是
否為主管或監督之事務無涉；本件原判決主文第二項後段係諭知：「共同依據法令從
事公務之人員，利用職務上之機會，詐取財物」，又於事實欄認定：「自八十八年八
月一日起甲○○改派負責經辦一般客運業務（仍為站務佐理）；至於收取前述得標廠
商租金及辦理得標廠商退還履約保證金事宜，雖非甲○○主管或監督之事務，惟此與
甲○○原所執掌之上開附業業務有關，且甲○○原承辦之附業業務自八十八年八月一
日起移交予張明坤後，甲○○與張明坤同坐一辦公室，於張明坤差假期間，甲○○係
張明坤之代理人，前述鐵路局辦理得標廠商退還履約保證金業務，仍與甲○○職務具
關連性」，已明白認定雖已非上訴人主管或監督之事務，惟上訴人係利用代理張明坤
職務之機會詐取財物，理由欄亦為相同之說明，原判決適用法律並無違背法令；上訴
意旨(一)未依據卷內資料具體指摘原判決違法，自非適法。(二)量刑輕重，係屬事實審法
院得依職權裁量之事項，苟已斟酌刑法第五十七條各款所列情狀而未逾越法定刑度，
不得遽指為違法。本件上訴意旨就原判決論處上訴人行使偽造私文書罪部分，未依據
卷內資料具體指摘原判決此部分究係如何違背法令；又原判決就上訴人本件犯罪情狀
，綜合考量，在法定刑內量處其刑，並無違法；復按緩刑之宣告，除應具備刑法第七
十四條所定條件外，並須有可認為以暫不執行刑罰為適當之情形，始得為之，且又屬
法院裁判時得依職權裁量之事項，當事人不得以原判決未諭知緩刑而指為違背法令；
上訴意旨(二)復指稱原判決未諭知緩刑為違法（依法亦無從緩刑）云云，殊非適法之上
訴理由。綜上，應認上訴人之上訴為違背法律上之程式，予以駁回。
據上論結，應依刑事訴訟法第三百九十五條前段，判決如主文。
中　　　華　　　民　　　國　　九十三　　年　　 十一 　　月　　 十八 　　日
                              最高法院刑事第一庭
                                  審判長法官  施　文　仁
                                        法官  林　永　茂
                                        法官  蕭　仰　歸
                                        法官  林　茂　雄
                                        法官  張　祺　祥
      右正本證明與原本無異
                                              書  記  官
中　　　華　　　民　　　國　　九十三　　年　　 十一 　　月　　二十四　　日
                                                                        Ｅ
